【裁判字號】    97,訴,1372
【裁判日期】    980112
【裁判案由】    確認股東關係不存在 等
【裁判全文】
臺灣高雄地方法院民事判決              97年度訴字第1372號
原      告  陞泰投資股份有限公司
兼法定代理  甲○○
被      告  綠的生活股份有限公司
                      統一編號.
臨時管理人  乙○○
上當事人間確認股東關係不存在等事件，本院於民國97年12月29
日言詞辯論終結，判決如下：
  主  文
確認陞泰投資股份有限公司與綠的生活股份有限公司間股東關係
及董事委任關係不存在。
確認甲○○與綠的生活股份有限公司間董事長委任關係不存在。
訴訟費用新台幣陸仟元由被告公司負擔。
  事實及理由
一、被告公司因董事會不能行使職權，致公司有損害之虞，經本
    院依原告聲請，於民國97年12月5日依公司法第208條之1 規
    定，選任乙○○為被告公司臨時管理人確定如另紙，先此敘
    明。
二、原告主張：原告陞泰投資股份有限公司（下稱陞泰公司）於
    民國94年1 月間因擬投資被告公司，故向訴外人延侖環保服
    務股份有限公司（下稱延侖公司）約定以每股新台幣22.3元
    ，購買被告公司股份8,090,300 股，然於給付價金完畢及移
    轉股份之前，發現被告公司債信不良，經營狀況不佳，乃於
    94年5 月與延侖公司間合意解除股份交易。惟被告公司已於
    94年3 月召開股東會及董事會，將陞泰公司選任為被告公司
    董事，及選任陞泰公司法人代表即原告甲○○為董事長，並
    向經濟部辦理變更登記完畢。然陞泰公司既因與延侖公司合
    意解除股份買賣契約，已非被告公司股東，經向被告公司請
    求變更上開登記卻無結果，現因被告公司積欠稅款，經財政
    部台灣省南區國稅局移送法務部行政執行署執行，並依「限
    制欠稅人或欠稅營業事業負責人出境實施辦法」限制甲○○
    出境，則兩造間董事、董事長關係存否已嚴重影響原告權益
    ，原告自有提起本件確認之訴之利益等語。聲明：（一）確
    認陞泰公司與被告公司間股東關係及董事委任關係不存在。
    （二）確認甲○○與被告公司間董事長委任關係不存在。
三、被告對於原告主張各節自認，並不否認原告之請求。
四、原告主張因陞泰公司向延侖公司購買被告公司股份，而被以
    股東身分選任為被告公司董事，其法人代表甲○○亦因而被
    選任為被告公司董事長，並均已向主管機關變更登記完畢，
    然因嗣後已與延侖公司合意解除股份買賣，陞泰公司已非被
    告公司股東、董事，甲○○亦非被告公司董事長，竟因請求
    被告公司向主管機關變更上開登記未果，甲○○更因而遭限
    制出境等情，業據其提出陞泰公司、被告公司登記資料、延
    侖公司、陞泰公司合意解除函及行政訴訟判決書等附卷（本
    卷第6 至18頁）為證，且為被告自認，堪信為真。
五、按確認法律關係之訴，非原告有即受確認判決之法律上利益
    者，不得提起之，民事訴訟法第247 條第1 項前段定有明文
    。又確認之訴非原告有即受確認判決之法律上利益者，不得
    提起。所謂即受確認判決之法律上利益，係指法律關係之存
    否不明確，原告主觀上認其在法律上之地位有不安之狀態存
    在，且此種不安之狀態，能以確認判決將之除去者而言，若
    縱經法院判決確認，亦不能除去其不安之狀態者，即難認有
    受確認判決之法律上利益，最高法院52年台上字第1240號判
    例可參。本件陞泰公司因被認係被告公司股東，及被登記為
    被告公司董事；甲○○被登記為被告公司董事長，致其權益
    受損，且可依本判決除去該不利益，是原告主張其有提起本
    件確認訴訟之利益，足信為實在。
六、又原告主張陞泰公司與延侖公司已解除買賣被告公司股份契
    約，陞泰公司已非被告公司股東，自無被選任為被告公司董
    事之資格；另甲○○亦無以陞泰公司法人代表被選任為被告
    董事長等情，為被告自認業如上述。參以公司法第192 條第
    1 項有關自然人擔任公司董事者，雖不再以具有股東身分者
    為要，然依同法第27條第1、2項規定，法人或法人代表被選
    任為公司董事，仍應以法人具有股東身分為限，此觀該條項
    規定自明。本件陞泰公司既為法人，且已非被告公司股東，
    則陞泰公司即無任被告公司董事；其法人代表甲○○亦無被
    選任為董事長之資格，則原告以陞泰公司非被告公司股東、
    董事；甲○○非被告公司董事長而提起本件之訴，即有理由
    ，均應予准許。
七、綜上，原告主張陞泰公司已非被告公司股東，無被選任為被
    告公司董事；另甲○○亦無以陞泰公司法人代表身分被選任
    為被告公司董事長等情，為可信。從而，原告提起本件之訴
    ，為有理由，應予准許。
八、結論：原告之訴為有理由，依民事訴訟法第78條，判決如主
    文。
中    華    民    國    98    年    1    月     12    日
                  民事第一庭法  官  黃國川
正本係照原本作成。
如不服本判決，應於送達後20日內，向本院提出上訴狀並表明上
訴理由，如於本判決宣示後送達前提起上訴者，應於判決送達後
10日內補提上訴理由書（須附繕本）。
中    華    民    國    98    年    1    月     12    日
                            書記官  陳掌珠


司法院資訊處製作；財團法人民間司法改革基金會備份。
